【裁判字號】    99,婚,614
【裁判日期】    990910
【裁判案由】    離婚
【裁判全文】
臺灣高雄地方法院民事判決               99年度婚字第614號
原      告  乙○○○
被      告  甲 ○ ○
上列當事人間請求離婚事件，於民國99年8 月25日言詞辯論終結
，本院判決如下：
    主  文
准原告與被告離婚。
訴訟費用由被告負擔。
    事實及理由
一、被告經合法通知，未於言詞辯論期日到場，查無民事訴訟法
    第386 條各款所列情形，依原告之聲請，由其一造辯論而為
    判決。
二、原告起訴主張：兩造於民國58年間因媒妁之言結婚，原告婚
    後發現被告有喝酒及賭博之習性，被告每於酒後、賭博輸錢
    ，即打罵原告出氣。且被告於原告懷孕三個月左右時，竟時
    常帶女人同進同出，完全無視原告之存在，原告痛苦不堪喝
    硫酸自殺，幸即時送醫倖免於難，惟下巴已留下永遠傷痕。
    長子林泰楓出生約三個月大時，原告不堪忍受酒後或輸錢及
    打罵原告出氣，亦不能容忍被告帶其他女人對原告之傷害，
    原告因而短暫離家在外幫人做衣服維生，然因捨不得年幼之
    子又回家，二人陸續再生次子林泰楠及長女林紋瑜。原告百
    般隱忍以為孩子逐漸長大被告會有所改變，但多年來被告嗜
    賭成性好賭依舊，照樣常對原告發酒瘋毆打原告，賭博輸錢
    一樣怪罪原告「帶衰」被告，使原告無時不在恐懼中，嗣於
    80年7 月下旬某日，被告變本加厲無理由將原告打得遍體鱗
    傷，臉頰也被打腫至歪一邊，胸部內傷傷勢嚴重，至此原告
    徹底絕望。原告為免再受傷害先回台東娘家養傷半個月，之
    後北上投靠中壢之堂妹，三個孩子陸續也搬上來跟原告生活
    ，至今兩造分居已達19年之久，已毫無感情。原告離家後，
    被告曾經透過長子林泰楓告知原告稱：被告同意辦理離婚，
    但要給被告新台幣200 萬元等語。被告只重視金錢，不思改
    變其喝酒、賭博之惡習，原告更加畏懼與被告見面。為此，
    爰依民法第1052條第2 項規定，提起本件訴訟等語。並聲明
    ：求為判決如主文第1 項所示。
三、被告經合法通知，未於言詞辯論期日到場，亦未提出任何書
    狀到院。
四、本院判斷：
  (一)原告主張兩造目前仍為夫妻關係，被告有喝酒及賭博之習性
    ，每於酒後、賭博輸錢，即打罵原告出氣，原告百般隱忍以
    為孩子逐漸長大被告會有所改變，但多年來被告嗜賭成性好
    賭依舊，照樣常對原告發酒瘋毆打原告，使原告無時不在恐
    懼中。原告為免再受傷害先回台東娘家養傷半個月，之後北
    上投靠中壢之堂妹，三個孩子陸續也搬上來跟原告生活，至
    今兩造分居已達19年之久，已毫無感情之事實，業據其提出
    戶籍謄本為證；並經證人即兩造的兒子林泰楠到庭證稱：「
    （問：就你所知兩造的相處情形為何？）我現在37歲。民國
    79年的夏天，約早上七點我在二樓聽到吵鬧聲，下樓就看到
    被告打原告，原告被打得很嚴重，眼睛瘀青，嘴角流血，我
    問父親為何要打母親？父親沒有講，我母親也沒有講什麼原
    因。中午的時候，母親跟我說要我好好讀書，之後母親就出
    門，後來我聽到消息，母親是在台東。直到我當兵前，我母
    親找我到桃園居住，母親帶我去找舅舅介紹我到台北縣新莊
    市的工廠上班一直到當兵。我當兵這段期間，我母親只有一
    個人在桃園過生活，並沒有爸爸的消息。從民國79年到現在
    ，被告有來找過我們兩次，我們住所不同，被告也都找得到
    我們。第一次是民國84年我們租屋的地方，第二次是我們自
    己買的房子，時間我不記得了。我們都有讓被告進來，被告
    也說要跟我們住，但是沒多久就跟我們要錢，跟我們要十幾
    、二十萬，也有詢問要做何用？被告也沒有跟我們說，之後
    被告就作罷。之後被告就沒有找過我們，但是偶爾會打電話
    跟我們要錢。」、「（問：除了民國79年原告被毆打外，是
    否還有被毆打過？）還有好幾次，是民國79年那次更早之前
    ，被告都找些理由來打原告。有時候受傷不會很嚴重。被告
    都喝酒，亂發脾氣，當時我母親在家裡作車縫的工作，父親
    就會跟我母親說他討客兄。我有親眼看過幾次，有些是回家
    看到碗盤摔破到處都是。」；復據證人林紋瑜即兩造之女兒
    到庭證稱：「（問：欲證明何事？）我出生在高雄，在高雄
    的時候父親常喝酒，喝酒醉就常常鬧，打我母親，民國79年
    左右，我母親的眼睛都被父親打到腫起來，就回娘家（台東
    ），之後，我母親就搬到桃園表阿姨家住，我母親就在桃園
    定居，我們小孩也一個一個跟著上桃園，三個小孩都由媽媽
    照顧。搬到桃園時，爸爸也沒找過我們，而且我在民國81
    年的時候已經在台中工作，也不知道爸爸是否還有到桃園找
    媽媽。爸爸只有在電話中跟我聯絡大概只有一年的時間，爸
    爸跟我聯絡我就匯錢給他，之後我手機也換號碼，就與爸爸
    失聯了。爸媽已經將近二十年沒有聯絡了，希望媽媽可以解
    脫結婚的束縛。」等語大致相符（見本院卷第23頁至24頁與
    34頁）；且經本院依職權調取臺灣高雄地方法院全國一般前
    按記錄查詢表、臺灣高等法院在監在押全國紀錄表、臺灣高
    等法院被告前案紀錄表，查無被告在監在押紀錄；另據內政
    部入出國及移民署函載被告於78年3 月24日出境，後於78年
    6 月2 日入境後即未再出境，此有99年7 月29日移署資處亦
    字第0990107572號函暨其所附之入出國日期紀錄在卷可憑（
    見本院卷第29頁至30頁）。而被告經合法通知，未於言詞辯
    論期日到場，亦未提出書狀作何陳述，自堪信原告之主張為
    真實可信。
  (二)按有民法第1052條第1 項以外之重大事由，難以維持婚姻者
    ，夫妻之一方得請求離婚，此觀民法第1052條第2 項前段之
    規定自明。又民法親屬編修正前，第1052條就裁判離婚原因
    ，原採列舉主義，於74年6 月3 日修正公布時，乃參酌外國
    破綻主義離婚法之精神，在同條增列第2 項「有前項以外之
    重大事由，難以維持婚姻者，夫妻之一方，得請求離婚」之
    規定，其立法本旨，乃以同條第1 項各款列舉之離婚原因，
    過於嚴格，故增列第2 項，即夫妻一方之事由，雖不備同條
    第1 項所列各款之要件，祇須按其事由之情節，在客觀上，
    確屬難以維持婚姻生活者，亦在得請求裁判離婚之列。而婚
    姻以雙方共同生活、相互扶持為目的，並以深摯情感為基礎
    ，如夫妻雙方婚姻生活之感情基礎業已破裂，且客觀上亦難
    以期待其回復者，即可認有難以維持婚姻之重大事由，而無
    強求其繼續維持婚姻關係之必要。又關於是否為難以維持婚
    姻之重大事由，其判斷標準為婚姻是否已生破綻而無回復之
    希望；而婚姻是否已生破綻無回復之希望，則應依客觀的標
    準，即難以維持婚姻之事實，是否已達於倘處於同一境況，
    任何人均將喪失維持婚姻意欲之程度而定，有最高法院87年
    台上字1304號判決要旨可資參照。
  (三)本件兩造婚後因被告經常酗酒、賭博及實施家庭暴力行為，
    原告不堪被告之騷擾、毆打因而與被告別居，導致兩造現為
    分居狀態已達19年之久，而被告人既在國內，且知原告之住
    處，其亦未遭公權力羈押而失去行動自由，仍然不願主動與
    被告聯絡，自可認兩造之婚姻已有名無實，夫妻感情基礎已
    發生破綻，衡情任何人倘處於同一處境，均將喪失維持婚姻
    之意欲，亦難期有復合之可能，堪認兩造間有難以維持婚姻
    之重大事由存在，且該事由之發生非可歸責於原告。從而，
    原告依民法第1052條第2 項之規定請求判決離婚，即無不合
    ，應予准許。
五、訴訟費用負擔之依據：民事訴訟法第78條。
中    華    民    國    99    年    9    月    10     日
                        家事法庭法  官  劉建利
正本係照原本作成。
如不服本判決，應於送達後20日內，向本院提出上訴狀。
中    華    民    國    99    年    9    月    10     日
                                書記官  張金蘭

司法院資訊處製作；財團法人民間司法改革基金會備份。
